【裁判字號】    95,簡上,367
【裁判日期】    951002
【裁判案由】    給付會款
【裁判全文】
臺灣臺北地方法院民事判決             95年度簡上字第367號
上  訴  人  丙○○
被  上訴人  甲○○
訴訟代理人  乙○○○
上列上列當事人間請求給付會款事件，上訴人對於中華民國九十
五年三月三十一日本院臺北簡易庭九十四年度北簡字第二六五０
六號第一審判決提起上訴，本院於中華民國九十五年九月十八日
言詞辯論終結，判決如下：
    主  文
上訴駁回。
第二審訴訟費用由上訴人負擔。
    事實及理由
一、被上訴人起訴主張：伊前參加以上訴人為會首之合會，每會
    新臺幣（下同）30,000元，採外標制，會員連同會首共計27
    會，會期自民國89年9月5日起至91年11月5日止，每月5日開
    標，被上訴人依約按月繳交會款，詎料上訴人竟於第18會時
    宣布倒會，迄至倒會前，被上訴人已繳交會款540,000元（
    30,000×18＝540,000），屢經催討，上訴人迄未清償，為
    此提起本件訴訟，請求上訴人給付前開會款等語。
二、上訴人則以下列辯詞置辯：
（一）上訴人所起之合會起迄期，為會期自89年9月15日起至91
      年11月15日止，每月15日晚上七點於上訴人宅開標之合會
      ，與被上訴人所指之合會並不相同，被上訴人所指之合會
      亦非上訴人起標之合會。
（二）「儲蓄互助會名單」並載明開標日及其標金，其中編號7
      雖記載甲○○，惟該甲○○姓名係由黃瓊慧提供經手，其
      連絡電話為天鈶企業有限公司（下稱天鈶公司）所有，且
      每次開標皆由黃瓊慧參加投標，而90年2月15日黃瓊慧書
      寫甲○○之名而得標，會款皆由黃瓊慧交付上訴人，但自
      90年10月15日起黃瓊慧即不再給付上訴人會款，上訴人於
      經濟上無法繼續負擔，只得解散互助會，並得到會眾之諒
      解。
（三）本件系爭以上訴人為會首之合會，無論起標、開標之前後
      、會款之收受、乃至標金之給付，上訴人從未與被上訴人
      接洽，被上訴人亦未交付會款給上訴人，復遍查本件卷內
      書證及原判決所書內容亦無任何被上訴人交付會款給上訴
      人之證據，則判決僅據被上訴人之陳述及儲蓄互助會名單
      判定被上訴人有參加以上訴人為會首之合會，與證據法則
      尚非不得謂無間。
（四）被上訴人所提出之540,000元本票，開票私章雖是上訴人
      的，但絕非上訴人所開立。
三、本件原審就被上訴人之請求，為被上訴人全部勝訴判決，並
    依職權宣告假執行，上訴人聲明不服，求為廢棄原判決，並
    駁回被上訴人於第一審之訴駁回；被上訴人則求為判決駁回
    上訴。
四、得心證之理由：
（一）被上訴主張伊前參加以上訴人為會首之合會，每會30,000
      元，採外標制，會員連同會首共計27會，會期自89年9月5
      日起至91年11月5日止，每月5日開標，被上訴人依約按月
      繳交會款，詎料上訴人竟於第18會時宣布倒會，迄至倒會
      前，被上訴人已繳交會款540,000元，屢經催討，上訴人
      迄未清償等情，業據其於原審提出儲蓄互助會名單、本票
      影本為證，上訴人則以上開辯詞資為抗辯，是本件爭執點
      在於被上訴人是否為系爭合會之會員？被上訴人是否已得
      標？被上訴人是否已交付會款？
    １、查上訴人提出之互助會單（見本院卷第16頁）與被上訴
        人所提出之互助會單（見原審94年度促字第22029號卷
        宗第54頁），固在首標日期、標會時間約定上不同，惟
        會員名單、會期相同，易言之，均有被上訴人之姓名。
        雖上訴人辯稱均為黃瓊慧與伊接洽，伊未見過被上訴人
        等語，被上訴人亦不否認係透過訴外人黃瓊慧參加系爭
        合會，惟查被上訴人提出之訴外人黃瓊慧交付作為會款
        之擔保之本票（見卷第27頁）之發票人欄上有上訴人不
        爭執真正之「丙○○」印文，而上訴人復未就印章遭盜
        用之事實舉證以實其說，應認上開本票為被上訴人所簽
        發，則被上訴人若非系爭合會會員，則上訴人何以簽發
        上開與系爭會款數額相同之本票予被上訴人？是以被上
        訴人應為系爭合會之會員，訴外人黃瓊慧至多僅代理被
        上訴人參加系爭合會而已，上訴人此部分辯詞不足採。
    ２、又查上訴人自承系爭合會於91年2、3月才真正結束等語
        ，與上訴人所提出之互助會單之最後標會日期為91年2
        月15日之情節相符，故系爭合會已有18會得標。而系爭
        合會每會為30,000元，為兩造所不爭執，則系爭合會活
        會會員於合會終止時，自得向上訴人請求已繳之會款
        540,000元（30,000ｘ18＝540,000），而被上訴人所提
        出之上開本票票面金額即為540,000元，且發票日為91
        年3月11日，亦係在上訴人宣告倒會之後，益證上開本
        票確為被上訴人請求之會款作擔保，被上訴人並應為系
        爭合會之活會會員無訛，上訴人辯稱被上訴人非會員云
        云，即不可採。
    ３、上訴人既簽發上開本票作為被上訴人請求之會款擔保，
        並未扣除任何金額，則可推論被上訴人應確有繳足會款
        且為活會，上訴人空言否認被上訴人有繳會款及主張被
        上訴人名義該會已得標且取得會款云云，不足採信。
（二）綜上所述，被上訴人本於合會之法律關係，請求上訴人給
      付540,000元及自起訴狀繕本送達翌日即94年8月2日起算
      之法定遲延利息，為有理由，應予准許。又本件係就民事
      訴訟法第427條規定適用簡易程序所為上訴人敗訴之判決
      ，依同法第389條第1項第3款之規定，應職權宣告假執行
      。是則原審判命上訴人如數給付，並依職權宣告假執行，
      於法並無不合。上訴意旨指摘原判決不當，求予廢棄改判
      ，為無理由，應予駁回其上訴。
（三）因本案事證已臻明確，兩造其餘主張陳述及所提之證據，
      經審酌後，認與判決結果無影響，爰不一一論駁，附此敘
      明。
五、據上論結，本件上訴為無理由，依民事訴訟法第436條之1第
    3項、第449條第1項、第78條，判決如主文。
中    華    民    國    95    年    10    月    2     日
                 民事第二庭    審判長法  官  鄭純惠
                                     法  官  黃蓓蓓
                                     法  官  黃雯惠
以上正本係照原本作成。
本判決不得上訴。
中    華    民    國    95    年    10    月    2     日
                                     書記官  林玗倩


司法院資訊處製作；財團法人民間司法改革基金會備份。
